【裁判字號】    97,易,1439
【裁判日期】    970530
【裁判案由】    洗錢防制法
【裁判全文】
臺灣臺北地方法院刑事判決              97年度易字第1439號
公  訴  人  臺灣臺北地方法院檢察署檢察官
被      告  乙○○
上列被告因詐欺案件，經檢察官提起公訴（97年度偵字第1328號
、第2352號）嗣被告於受命法官準備程序就被訴事實為有罪之陳
述，經受命法官告知被告簡式審判程序意旨，並聽取檢察官及被
告之意見後，本院合議庭裁定改依簡式審判程序審理、判決如下
：
    主  文
乙○○幫助犯詐欺取財罪，處拘役伍拾日，如易科罰金，以新臺
幣壹仟元折算壹日。緩刑貳年。
    事  實
一、乙○○乃具相當社會生活經驗之人，對於貿然將自己開立之
    金融帳戶存摺、金融卡及密碼，交付予其他不熟悉人任意使
    用，可能因此供人利用為犯罪所用，而坊間每每發生有人遭
    詐騙將款項匯入人頭帳戶後遭提領一空，致追索不能一事明
    知，並對所提供之帳戶可能因而幫助他人從事詐欺不法犯罪
    有預見，仍於不違背其本意情形下，基於幫助不詳姓名、年
    籍之成年人詐欺取財之未必故意，於民國96年12月14日16時
    30分許，在台中市西屯區○○○街有一家全家便利商店前國
    泰世華商業銀行北新分行（設臺北縣新店市○○路190 號，
    稱國泰世華銀行北新分行）所開設第000000000000號帳戶存
    摺、提款卡及密碼，提供與真實姓名、年籍不詳年約二十六
    、二十七歲成年男子之詐騙集團成員。嗣不詳人士組成之詐
    騙集團成員即基於意圖為自己不法之所有，於同年月16日，
    分別撥打電話給陳紹銘、甲○○、丙○○，偽稱渠為MOMO購
    物台客服中心人員，向陳紹銘、甲○○、丙○○佯稱彼等先
    前在MOMO購物頻道購物，分期付款方式設定錯誤，必須至提
    款機前操作方得以取消，致陳紹銘、甲○○、丙○○陷於錯
    誤，依對方指示，分別於同日18時41分、18時42分、19時12
    分利用自動櫃員機設備，各自轉帳新臺幣（下同）1萬3,675
    元、1萬9,547元、1,673 元至乙○○上開帳戶，立陸續詐取
    不法所得共計3萬4,895元得手，旋即被詐騙集團成員提領一
    空。嗣因遭騙之陳紹銘、甲○○、丙○○發覺受騙報警處理
    ，經警循線查悉上情。
二、案經陳紹銘訴由臺北縣政府警察局新店分局、甲○○訴由南
    投縣政府警察局南投分局、丙○○訴由臺北縣政府警察局中
    和分局而均轉由臺北縣政府警察局新店分局報請臺灣臺北地
    方法院檢察署檢察官偵查起訴。
    理  由
壹、程序方面
一、按除被告所犯為死刑、無期徒刑、最輕本刑為三年以上有期
    徒刑之罪或高等法院管轄第一審案件者外，於法院行準備程
    序進行中，被告先就被訴事實為有罪之陳述時，審判長得告
    知被告簡式審判程序之旨，並聽取當事人、代理人、辯護人
    及輔佐人之意見後，裁定進行簡式審判程序；且受命法官行
    準備程序，與法院或審判長有同一之權限；又簡式審判程序
    之證據調查，不受刑事訴訟法第159 條第1 項、第161 條之
    2 、第161 條之3 、第163 條之1 及第164 條至第170 條規
    定之限制，刑事訴訟法第273 條之1 第1 項、第279 條第2
    項前段、第273 條之2 分別定有明文。
二、查本件被告乙○○所犯為死刑、無期徒刑、最輕本刑為三年
    以上有期徒刑以外之罪，且非高等法院管轄第一審之案件，
    其於準備程序就前揭被訴事實為有罪之陳述，經本院告知簡
    式審判程序之旨，並聽取當事人之意見後，本院認無不得或
    不宜改依簡式審判程序進行之處，爰依刑事訴訟法第273 條
    之1第1項，裁定本件改依簡式審判程序，合先敘明。
貳、實體方面
一、上揭事實，業據被告乙○○於本院97年5 月30日準備程序、
    審判時均供承不諱，核與被害人陳紹銘、甲○○、丙○○分
    別於警詢時之指訴情節大致相符（見臺灣臺北地方法院檢察
    署97年度偵字第1328號卷，以下簡稱偵1328卷，第4至8頁）
    （見同上署97年度偵字第2352號卷，以下簡稱偵2352卷，第
    5至7頁），並有被告提供之自由時報分類廣告版、南投縣政
    府警察局南投分局新佳派出所受理各類案件紀錄表【甲○○
    】、報案三聯單【甲○○】、內政部警政署反詐騙諮詢專線
    紀錄表【甲○○】、詐騙帳戶通報警示簡便格式表【甲○○
    】、反詐欺諮詢專線紀錄表【甲○○】、郵政自動櫃員機交
    易明細表【甲○○】、臺北縣政府警察局中和分局積穗派出
    所受理各類案件紀錄表【丙○○】、報案三聯單【丙○○】
    、受理詐騙帳戶通報警示簡便格式表【丙○○】、郵政自動
    櫃員機交易明細表【丙○○】、內政部警政署反詐騙諮詢專
    線紀錄表【丙○○】、國泰世華商業銀行北新分行97年2 月
    21日函及其檢送帳號000000000000號戶名乙○○之開戶影本
    及交易明細資料、國泰世華商業銀行新店分行97年2 月13日
    (97)國世銀新店字第0970000023號函、自由時報之【應徵被
    詐騙自力破案】報導、臺北縣政府警察局新店分局碧潭派出
    所刑事案件陳報單在卷可稽（見偵1328卷，第14至26頁、第
    33至37頁、第48至49頁）（見偵2352卷，第4 頁）。足見被
    告自白與事實相符，洵可採信。
二、按金融存款帳戶存摺、印鑑章、提款密碼等攸關存戶個人財
    產權益重大保障，倘非與本人有相當親密及利害關係者，通
    常一般人皆不致輕易提供自己存款帳戶存摺、印鑑章、提款
    密碼供他人使用；再者，如附表壹所示帳戶應設有密碼（包
    括存摺、提款卡），則上開帳戶內所有款項之提領均需輸入
    被告自設之密碼始得為之，復參以近年來利用人頭帳戶以行
    詐騙或恐嚇取財之事時有所聞，報章雜誌及新聞均多所宣導
    ，是避免此等專屬性甚高之金融機構帳戶被不法行為人利用
    為詐財之工具，應係一般正常人之生活認知所易於體察之常
    識。因此，茍見自己帳戶之存摺密碼及提款卡密碼，若非經
    由被告同意使用該帳戶及提款卡，則詐欺集團如何能肯認該
    帳戶存摺、提款卡於脫離所有權人持有後，亦不致辦理掛失
    或暫停使用，遂放心、大膽、好整以暇，而施以詐欺行騙並
    以之充為收受贓款之工具，並要求上開被害人依指示逕將款
    項匯入上開帳戶後，旋即提領一空，並有被告提供之報紙分
    類廣告影本、內政部警政署反詐騙諮詢專線紀錄表【陳紹銘
    】、澎湖縣政府警察局馬公分局光明派出所受理詐騙帳戶通
    報警示簡便格式表【陳紹銘】、郵政自動櫃員機交易明細表
    【陳紹銘】、澎湖縣第二信用合作社活期儲蓄存款存摺及交
    易明細【戶名陳紹銘】、金融機構聯防機制通報單【警示帳
    戶乙○○】、澎湖縣政府警察局馬公分局光明派出所受理刑
    事案件報案三聯單【陳紹銘】在卷可佐（見偵2352卷，第13
    至21頁），益徵被告自白與常情符合，洵可採信。
三、按刑法上之故意犯，可分為直接故意與不確定故意，所謂不
    確定故意即指行為人對於構成犯罪之事實，預見其發生而其
    發生並不違反其本意，刑法第十三條第二項定有明文。查存
    款帳戶之存摺、提款卡、密碼，僅係供使用人作為存款、提
    款、匯款、轉帳之用，一般人均得自行向銀行申請開立存款
    帳戶、領取帳戶存摺及提款卡、密碼加以使用，並無任何特
    定身分之限制；苟非意在將該活期儲蓄存款帳戶作為犯罪之
    不法目的或掩飾真實身分，實無以他人名義之帳戶存摺、提
    款卡進行交易之必要。況且，近來佯稱退稅、欠款、查詢帳
    戶、中獎等方式詐欺之犯罪類型層出不窮，此類犯罪多利用
    人頭帳戶作為贓款出、入帳戶，業廣經媒體披載，政府亦多
    所宣導，目的均在避免民眾受騙，被告係成年之人，具相當
    社會經驗，其於審理過程中之應對、舉止均與常人無異，係
    具通常智識程度之人，對此應知悉甚詳，是以，其將自己開
    立如附表壹所示之帳戶存摺、提款卡、密碼等，交付不詳人
    士使用，而被利用當詐欺犯罪時之贓款出、入人頭帳戶使用
    ，當為其所能預見，且此事之發生無違被告本意，被告有幫
    助不法之徒利用如附表壹所示帳戶犯詐欺取財罪之不確定故
    意甚明。更況有意詐騙之人以他人帳戶供作款項出入之帳戶
    ，衡情通常會先取得帳戶所有人之同意才使用，否則一旦帳
    戶遭所有人先予掛失，被害人陸續匯入之款項，即遭凍結無
    法提領，帳戶所有人反可輕易辦理補發存簿或變更印鑑、密
    碼，將款項提領一空，有意犯罪者斷無甘冒此風險之可能。
    從而，被告所有如附表壹所示之帳戶，應係由被告提供予利
    用此等帳戶詐騙之人使用之情，益臻明確。
四、論罪科刑：
(一)核被告所為，係犯刑法第30條第1項、第339 條第1項之幫助詐
  欺取財罪。又被告所為係幫助犯，爰依刑法第30條第2 項之規
  定，按正犯之刑減輕之。又按幫助犯係從犯，係從屬於正犯而
  成立，刑法上既無「共同幫助」之情，當亦無「幫助共同」之
  可言，即幫助1人為幫助，幫助2人以上亦為幫助（臺灣高等法
  院暨所屬法院70年度法律座談會刑事類第17號法律問題研討結
  果及司法院第二廳研究意見參照）。是被告所幫助之詐欺集團
  成員間，就上開詐欺取財犯行，縱有犯意聯絡及行為分擔，均
  為共同正犯，亦無須論以被告幫助共同詐欺取財之必要，附此
  敘明。
(二)玆審酌被告於本院審理時坦認犯行，有悔改之意，犯罪後態度
  尚佳，及其犯罪之動機、目的、將自己帳戶提供他人作非法使
  用，對於社會交易安全產生負面影響甚大，且增加政府查緝此
  類犯罪之困難，尚使不法詐欺集團順利掩飾其詐欺所得之財物
  ，嚴重侵損被害人財產，助長詐騙犯罪風氣之猖獗，惟念及被
  告無犯罪前科紀錄，其素行尚稱良好，有臺灣高等法院被告前
  案紀錄表在卷可按，且被告並未實際參與詐騙行為，所為係幫
  助犯，暨被害人3人受騙匯入被告帳戶之款項共計3萬4,895 元
  ，及斟酌被告之素行、生活狀況、智識程度等一切情狀，爰量
  處如主文所示之刑，並斟酌被告高中畢業，經濟狀況不富裕等
  情，有96年12月19日警詢筆錄可參，乃諭知如易科罰金從輕以
  新臺幣1,000元折算1日，用啟自新。復查被告未曾有任何犯罪
  前科紀錄，且素行良好，有臺灣高等法院被告前案紀錄表在卷
  可佐，復酌被告犯後有悔改之意，且願意郵寄賠償上開被害人
  損失，此被告因一時失慮致罹刑典，深表悔悟等情節（見本院
  卷97年5 月30日審判筆錄），是被告經此次起訴與審判之教訓
  後，當知所警惕，信無再犯之虞，本院因認上開對其所宣告之
  刑，以暫不執行為適當，爰併予宣告緩刑2 年，以鼓勵有悔改
  之被告用啟自新。
據上論斷，應依刑事訴訟法第273條之1第1項、第299條第1 項前
段，刑法第339條第1項、第30條第1項前段、第41條第1項前段、
第74條第1項第1 款，刑法施行法第1條之1，判決如主文。
本案經檢察官王育珍到庭執行職務。
中    華    民    國    97    年  5      月     30    日
                  刑事第十六庭法  官  施添寶
以上正本證明與原本無異。
如不服本判決應於收受本判決後10日內向本院提出上訴書狀，並
應敘述具體理由，如未敘述上訴理由者，應於上訴期間屆滿後20
日內補提理由書狀於本院（均須按他造當事人之人數附繕本）「
切勿逕送上級法院」。告訴人或被害人如對於本判決不服者，應
具備理由請求檢察官上訴，其上訴期間之計算係以檢察官收受判
決正本之日期為準。
                              書記官  陳弘文
中    華    民    國    97    年  5      月     30    日
附錄本件論罪科刑法條：
中華民國刑法第339條
意圖為自己或第三人不法之所有，以詐術使人將本人或第三人之
物交付者，處5年以下有期徒刑、拘役或科或併科1千元以下罰金
。
以前項方法得財產上不法之利益或使第三人得之者，亦同。
前二項之未遂犯罰之。
中華民國刑法第30條
幫助他人犯罪者，為從犯。雖他人不知幫助之情者，亦同。


司法院資訊處製作；財團法人民間司法改革基金會備份。
